臺灣臺北地方法院民事判決　　　　　　　　　　　　　九十三年度訴字第九二三號
　　原　　　告　丙○○
　　訴訟代理人　王志哲律師
　　被　　　告　甲○○
　　被　　　告　乙○○
當事人間返還房屋等事件，本院於九十三年六月二日言詞辯論終結，判決如下：
    主      文
被告甲○○應將坐落台北市○○區○○段二小段七三六建號、即建物門牌為台北市○
○○○路二一九號二樓建物內，如附圖所示Ａ、Ｂ部分騰空遷讓返還予原告。
被告甲○○應自民國九十二年十一月十八日起至返還前項建物之日止，按月給付原告
新台幣肆仟元。
原告其餘之訴駁回。
訴訟費用由被告甲○○負擔。
本判決於原告以新台幣貳拾萬元或同面額之第一商業銀行股份有限公司可轉讓定期
存單供擔保後，得假執行。但被告甲○○如以新台幣陸拾柒萬貳仟陸佰元為原告預供
擔保，得免為假執行。
原告其餘假執行之聲請駁回。
    事實及理由
一、原告起訴主張：其於民國九十二年十一月三日拍定買受坐落台北市○○區○○段
    二小段七三六建號、即門牌台北市萬華區○○○路二一九號二樓之房屋，經執行
    法院於九十二年十一月十八日核給不動產權利移轉證書，並於九十二年十二月四
    日辦畢所有權登記。詎被告乙○○、甲○○夫婦竟謂該屋二０一室（即附圖所示
    Ａ、Ｂ部分）乃甲○○之兄即原所有人吳永裕無償借予使用，拒絕遷出。為此依
    民法第七百六十七條訴請被告二人遷讓返還房屋，並依共同侵權行為及不當得利
    法律關係，請求被告連帶給付相當於租金之損害金。爰聲明：(一)被告應將坐落台
    北市○○區○○段二小段七三六建號、即建物門牌為台北市萬華區○○○路二一
    九號二樓建物內，如附圖所示Ａ、Ｂ部分騰空遷讓返還予原告。(二)被告應連帶給
    付原告自九十二年十一月十八日起至返還前項建物之日止，按月以新台幣（以下
    同）四千元計算之損害金。3.願以現金或等值之第一商業銀行股份有限公司可轉
    讓定期存單供擔保，請准宣告假執行。
二、被告甲○○則以：因原所有人即其胞兄吳永裕積欠伊債務，故吳某於八十七年十
    月十五日同意將系爭坐落台北市○○○路二一九號二樓二０一室（即附圖所示Ａ
    、Ｂ部分）無償借予伊使用，直到債務清償為止。而吳某所欠債務迄今猶未清償
    ，被告甲○○依約就系爭房屋自仍有使用權限云云置辯。被告乙○○則堅決否認
    有占有使用系爭房屋，辯稱該屋乃被告甲○○個人之工作室，與伊無涉等語。渠
    等均聲明：原告之訴駁回。如受不利判決願供擔保請准宣告免為假執行。
三、查系爭門牌台北市萬華區○○○路二一九號二樓房屋原為訴外人吳永裕所有，因
    積欠債務，經本院民事執行處以九十一年度執字第一六五三五號強制執行事件公
    告拍賣，由原告於九十二年十一月三日以一千零八萬九千元得標買受，並經本院
    於九十二年十一月十八日核發權利移轉證書，於九十二年十二月四日辦妥所有權
    登記。該屋於拍賣前即已隔成十五間套房，其中二０一室由原所有權人吳永裕無
    償借貸予被告甲○○使用，故拍賣公告註記拍賣後不點交。上開各情為兩造所不
    爭執，並有建物登記謄本、查封筆錄、民事陳報狀、拍賣公告、照片在卷可稽，
    應堪信為真實。
四、按使用借貸為無償契約，原屬貸與人與借用人間之特定關係，非如租賃之有民法
    第四百二十五條之規定，一旦借用物之所有權移轉與第三人後，借用人除得新所
    有權人之同意，允予繼續使用外，借用人不得對借用物之受讓人主張其與原所有
    人間之使用借貸契約繼續存在，而拒絕返還（最高法院五十年度台上字第一五八
    七號、七十六年度台上字第二三一四號判決參照）。被告雖謂因原所有權人吳永
    裕積欠債務，故同意自八十七年十月十五日起將系爭房屋無償借予伊使用，並提
    出借據乙份資為佐證。惟系爭房屋既經拍賣由原告買受，其所有權業已移轉，揆
    諸前揭說明，被告甲○○自不得執原使用借貸契約對抗原告，而拒絕返還。原告
    主張被告甲○○無權占有系爭房屋，應堪憑採。
五、再按無法律上原因而受利益，致他人受損害者，應返還其利益；因故意或過失，
    不法侵害他人之權利者，負損害賠償責任，民法第一百七十九條、第一百八十四
    條第一項前段分別定有明文。而無權占有他人之建物，可能獲得相當於租金之利
    益亦為社會通常之觀念（最高法院六十一年台上字第一六九五號判例參照）。系
    爭房屋分隔之套房，每月租金從四千元至五千五百元不等，有租賃契約附卷可參
    。故原告依不當得利、侵權行為之法律關係，請求被告甲○○自九十二年十一月
    十八日起按每月四千元之標準給付無權占有系爭房屋所獲得相當於租金之利益及
    致原告所受之損害，即屬有據。
六、至被告乙○○部分，其堅決否認有占用行為，被告甲○○復迭次陳稱系爭二０一
    室乃伊個人之工作室，與被告乙○○無涉（見本院卷第四九、七五頁），參諸被
    告乙○○之
    事證足資證明被告乙○○有占用情事，原告亦未能提出其他佐證以實其說。是原
    告此節主張自難憑採。
七、從而原告本於民法第七百六十七條規定，暨依侵權行為及不當得利法律關係訴請
    被告甲○○將坐落台北市○○區○○段二小段七三六建號、即建物門牌為台北市
    ○○○○路二一九號二樓建物內，如附圖所示Ａ、Ｂ部分騰空遷讓返還予原告；
    並自民國九十二年十一月十八日起至返還前項建物之日止，按月給付原告以新台
    幣肆仟元計算之損害金，洵屬有據，應予准許。至被告乙○○部分，則無理由，
    應予駁回。
八、兩造均陳明願供擔保請准宣告假執行及免為假執行，於被告甲○○部分，核無不
    合，爰各酌定相當擔保金額准許之。至被告乙○○部分，原告之訴既經駁回，其
    假執行之聲請即失所附麗，併予駁回。
九、訴訟費用負擔之依據：民事訴訟法第七十九條。
中　　　華　　　民　　　國　　九十三　　年　　　六　　　月　　 十六 　　日
                              民事第四庭  法  官    盧彥如
正本係照原本作成
如對本判決上訴，須於判決送達後廿日內向本院提出上訴狀
中　　　華　　　民　　　國　　九十三　　年　　　六　　　月　　 十六 　　日
                                          書記官    陳素卿
